【裁判字號】    97,易,268
【裁判日期】    970514
【裁判案由】    妨害自由
【裁判全文】
臺灣臺北地方法院刑事判決               97年度易字第268號
    公  訴  人  臺灣臺北地方法院檢察署檢察官
    被      告  乙○○
    選任辯護人  劉師婷律師
上列被告因妨害自由等案件，經檢察官提起公訴（九十六年度偵
字第二六六九七號），本院判決如下：
    主  文
乙○○以強暴、脅迫妨害人行使權利，處有期徒刑伍月；又以強
暴妨害人行使權利，處有期徒刑肆月。應執行有期徒刑捌月。
    事  實
一、乙○○與甲○○前為男女朋友關係，於民國九十六年四、五
    月，甲○○要求分手後，乙○○即心有不滿，時常尾隨並監
    控甲○○之行蹤。於九十六年九月八日十一時許，甲○○之
    友人丁○○駕駛車牌號碼六一九一─ＥＷ號自用小客車至臺
    北市○○路一九一巷口欲接送甲○○上班，守候於該處之乙○○見狀，認丁○○與甲○○間互生男女情愫，至為不滿，
    即在丁○○駕車臨時停靠於博愛路一九一巷口之際，明知丁○○之車輛後方劃有停車格，其中亦有車輛停放，竟仍駕駛
    個人使用之車牌號碼七Ｃ─０三七九號自用小客車逆向往丁○○所駕駛之車牌號碼六一九一─ＥＷ號自用小客車方向行
    駛，以其所駕駛之車牌號碼七Ｃ─０三七九號自用小客車前
    方保險桿處輕微碰撞丁○○駕駛之六一九一─ＥＷ號自用小
    客車前方保險桿處後，將其自用小客車逆向近距離停放於丁○○之車輛正前方，擋住丁○○之行進方向，嗣甲○○下樓
    欲搭乘丁○○之車輛離去，乙○○仍執意不願將車輛移開，
    並下車持棒球棒敲打路邊之公共設施，復向丁○○恫以：「
    只要一開動，就要撞你的車」等危害身體、生命及財產之言
    語，並故意將車子前後移動作勢欲衝撞丁○○之車輛，使丁○○擔心財產及生命受損害而心生畏怖，不敢發動車輛離去
    ，而以此強暴、脅迫之方法，妨害丁○○、甲○○自由駕車
    、乘車離去之權利行使，期間長達十數分鐘，直至甲○○報
    警請警方到場後，乙○○始在警方勸導後離開。又於九十六
    年九月十五日凌晨，乙○○駕駛車牌號碼七Ｃ─０三七九號
    自用小客車前往臺北市○○路一九一巷口等候甲○○，於零
    時十五分許，甲○○返家行經上開巷口時，乙○○即下車以
    雙手推擠甲○○胸口，以此強暴方式使甲○○無法進入巷內
    返回家中，時間約達五分鐘之久，而妨害甲○○行使返家之
    權利，嗣甲○○撥打電話報警，巡邏警員接獲通報前往處理
    ，甲○○始得順利返家，惟乙○○仍不願離去，經警員勸導
    達三十分鐘後，乙○○始離開。
二、案經甲○○訴由臺灣臺北地方法院檢察署檢察官偵查起訴。
    理  由
一、按被告以外之人於審判外之言詞或書面陳述，除法律有規定
    者外，不得作為證據，刑事訴訟法第一百五十九條第一項定
    有明文；復按被告以外之人於偵查中向檢察官所為之陳述，
    除顯有不可信之情況者外，得為證據，同法第一百五十九條
    之一第二項亦有規定；又除顯有不可信之情況外，公務員職
    務上製作之紀錄文書、證明文書，依刑事訴訟法第一百五十
    九條之四規定，亦得為證據。另按被告以外之人於審判外之
    陳述，雖不符前四條之規定，而經當事人於審判程序同意作
    為證據，法院審酌該言詞陳述或書面陳述作成時之情況，認
    為適當者，亦得為證據；當事人、代理人或辯護人於法院調
    查證據時，知有第一百五十九條第一項不得為證據之情形，
    而未於言詞辯論終結前聲明異議者，視為有前項之同意；同
    法第一百五十九條之五規定甚明。本案據以認定被告乙○○
    犯罪事實之證據，部分屬於傳聞證據，其中告訴人甲○○、
    證人丁○○於偵查中向檢察官所為之陳述，業經具結且無顯
    不可信之情形存在，依刑事訴訟法第一百五十九條之一第二
    項規定，自具備證據能力；另臺北市政府警察局中正第二分
    局九十六年九月八日、九月十四日至十五日凌晨員警工作登
    記簿內容，分別為警員朱天男、徐子健所記載，業據彼等於
    本院審理時證述明確，上開文書為彼等本於公務員職務上所
    製作之紀錄文書，無何顯不可信之情形，依刑事訴訟法第一
    百五十九條之四規定，亦得為證據。其餘之傳聞證據，因被
    告、辯護人、公訴人於本院言詞辯論終結前，均未對於證據
    能力聲明異議，視為同意上開證據具備證據能力；本院審酌
    該等言詞陳述或書面陳述作成之情況，相關陳述人均未曾主
    張非出於任意性或不正取供，足信作成時之情況，應無違法
    或不當情事，因而認為適當，依刑事訴訟法第一百五十九條
    之五規定，該等言詞陳述或書面陳述，均具備證據能力而均
    得作為證據，合先敘明。
二、訊據被告固坦承伊於九十六年九月八日十一時許、同年月十
    五日零時十五分許，均身在臺北市○○路一九一巷口處，而
    分別與告訴人、證人丁○○發生爭執等情，惟矢口否認有何
    恐嚇、強制罪嫌，辯稱：伊與告訴人前為男女朋友關係，伊
    於二人感情融洽時，曾將家傳之金項鍊一條借予告訴人配戴
    ，豈料於二人分手後，告訴人竟不予將金項鍊返還，且不接
    伊之電話，拒絕與伊聯繫，伊為向告訴人索回金項鍊，始不
    得已至告訴人家巷口等候告訴人，九十六年九月八日十一時
    許，伊原本駕車在廣州街口等候，適逢丁○○駕車前往該地
    ，丁○○見到伊即向伊比出中指挑釁，伊極為不滿始駕車逆
    向行至丁○○車輛前方與伊理論，伊並無碰撞丁○○車輛保
    險桿、持棒球棒擊打路燈燈桿之行為，亦無恐嚇丁○○不得
    駕車離去，實則事發地點根本無何路燈，依警員拍攝之照片
    伊之車輛與丁○○之車輛間尚有一段距離，均見丁○○所述
    不實；又九十六年九月十五日凌晨，伊亦僅係向告訴人表示
    請伊返還家傳金項鍊，並無碰觸告訴人身體，或不讓告訴人
    返家，告訴人不斷推託，也不願意返家云云。
三、九十六年九月八日上午犯行部分，經查：
（一）九十六年九月八日十一時許，丁○○駕駛車牌號碼六一九
      一─ＥＷ號自用小客車至臺北市○○路一九一巷口欲接送
      告訴人上班，將其車輛臨時停靠於博愛路一九一巷口（後
      方停車格有車輛停放），而被告竟以其所駕駛之車牌號碼
      七Ｃ─０三七九號自用小客車前方保險桿處輕微碰撞丁○○駕駛之六一九一─ＥＷ號自用小客車前方保險桿處，並
      將其自用小客車逆向近距離停放於丁○○之車輛前方，擋
      住丁○○之行進方向，嗣告訴人下樓欲搭乘丁○○之車輛
      離去，被告仍執意不願將車輛移開，並下車持棒球棒敲打
      路邊之公共設施，復向丁○○恫以：「只要一開動，就要
      撞你的車」等危害身體、生命及財產之言語，並故意將車
      子前後移動作勢欲衝撞丁○○之車輛，使丁○○擔心財產
      及生命受損害而心生畏怖，不敢發動車輛離去，時間長達
      十數分鐘等情，業據告訴人、丁○○分別於偵查、本院審
      理時證述明確，互核相符；參以卷附之臺北市政府警察局
      中正第二分局員警工作登記簿，亦經到場處理之警員朱天
      男記載關於被告駕駛自用小客車於前揭時地，以保險桿抵
      住丁○○之自用小客車等情事；是告訴人所為上開指訴，
      尚非無據。
（二）被告雖否認伊有何不法行為，而以前詞置辯，惟查：
    (一)被告所駕駛之車牌號碼七Ｃ─０三七九號自用小客車，於
      上開時地，確係逆向停放於丁○○所駕駛之車牌號碼六
      一九一─ＥＷ號自用小客車車頭前方，為被告所不爭執，
      被告雖辯稱係丁○○向伊比中指挑釁，伊始駕車逆向停放
      與其理論，丁○○尚告稱看不起伊云云，惟此為丁○○所
      否認，被告又未能舉出其他事證以實其說；再者，被告在
      證人丙○○○○前往現場處理糾紛時，並未向警員告以丁○○有對其比中指公然侮辱之情形，員警工作紀錄簿上亦
      全無記載，是尚難認被告上開辯稱為可採。而被告車輛之
      停放狀況，本非一般車輛停放之正常狀況，且依現場情況
      觀之，丁○○車輛後方停有車輛，被告逆向停放之時間又
      長達十數分鐘，直至警方前往處理，拍攝現場照片時，被
      告車輛仍處於逆向停放於丁○○車輛前方之狀態，此參丙○○○○拍攝之現場照片即明，是被告此舉絕非善意；且
      被告之車輛若移開，丁○○之車輛即可順利向前開走，此
      業據丁○○於本院審理時證述明確，另丁○○及告訴人尚
      請求警方能護送彼等離去，復據證人丙○○○○於本院審
      理證述屬實，若非被告確有上開恐嚇、阻止丁○○將車輛
      開走之行為，丁○○待告訴人下樓後，本可依其原定計畫
      接載告訴人驅車離開，何以會耗費時間報警等待警員到場
      處理，並心生恐懼請求警方派員護送彼等離開？
    (二)又被告辯稱丁○○、告訴人所證述之情節與事實不符云云
      。惟查，被告雖提出臺北市○○路一九一巷口現場照片數
      幀欲證明該處並無丁○○所稱之路燈燈桿，是被告實不可
      能如丁○○所稱有下車持棒球棒敲打路燈燈桿之行為，然
      而，本案事發之時間係九十六年九月八日，而被告係於本
      案九十七年四月審理期間始提出上開照片，拍攝時間不明
      ，實本難以現今之照片來佐證九十六年九月間之現場環境
      ；再者，據告訴人證稱，被告持棒球棒所敲打之物，並非
      路燈燈桿，而係路邊之公共設施，而丁○○本非居住於該
      附近之人，對現場周遭環境未若告訴人熟稔，或係於慌亂
      間誤認被告所敲打之物為路燈燈桿，始為上開陳述；則被
      告確有於上開時地下車持棒球棒敲打路旁之物，既據告訴
      人、丁○○於本院審理時均證述明確，自不能以丁○○對
      被告所敲打之物有所誤認，即遽認丁○○、告訴人故意捏
      造事實欲誣陷被告入罪。況丁○○於檢察官訊問時，表明
      不欲對被告提出告訴之意，顯見丁○○並無意興訟，僅因
      涉入告訴人與被告之感情糾紛中，陳述當時事發情形而已
      。此外，雖證人丙○○○○到場後所拍攝之照片顯示丁○○與被告所駕駛之車輛，車頭間尚有超出一人寬度之距離
      ，惟被告一開始係駕車以車頭保險桿輕微碰撞丁○○車輛
      之車頭保險桿處，隨即分開，而後被告係駕車前後移動，
      作勢欲衝撞丁○○之車輛等情，為丁○○、告訴人所證述
      在卷，是警員前往現場處理時所親見之二車相對位置，亦
      不足以反證在警員未到場之前，被告之車輛均與丁○○車
      輛保持一定距離，亦不足以認定丁○○、告訴人所述非屬
      事實。
（三）丁○○因被告將車輛逆向停放於其車輛前方，阻止其行進
      方向，並揚言若發動車子即欲駕車衝撞之恐嚇言詞，因而
      心生畏怖，不敢駕車離開，業據丁○○於本院審理時證述
      明確，是被告恐嚇丁○○、以強暴、脅迫方式妨害丁○○
      告訴人行使其駕車、乘車離開之權利，其犯行至為明確。
四、九十六年九月十五日犯行部分，經查：
（一）於九十六年九月十五日凌晨，被告駕駛車牌號碼七Ｃ─０
      三七九號自用小客車前往臺北市○○路一九一巷口等候告
      訴人，於零時十五分許，告訴人返家行經上開巷口時，被
      告即以雙手推擠告訴人胸口，以此強暴方式使告訴人無法
      進入巷內返回家中，時間約達五分鐘之久，嗣告訴人撥打
      電話報警處理，巡邏警員接獲通報前往處理，告訴人始得
      順利返家等情，業據告訴人於偵查及本院審理時均指訴明
      確。參以被告於其答辯之書狀中，記載告訴人於九十六年
      六月間起即拒接被告電話，並至電信局將被告電話設定「
      來電拒接」，被告因而無法與之取得正常聯繫等情，此參
      被告於九十七年二月二十日送達本院之陳情書即明（見本
      院卷第十二頁反面）。顯見告訴人自九十六年六月間起即
      不願再與被告有所接觸，是在其於深夜返家見被告守候於
      巷口時，亦無理由欲與被告多作接觸，況告訴人證稱被告
      一直將伊推出巷口，但口頭上未為其他表示，則被告辯稱
      伊前往該處守候之原因係欲向告訴人催討家傳金項鍊，告
      訴人僅不斷推託，也不願意回家云云，尚難認為真實。
（二）證人即到場處理之警員徐子健警員於本院審理時證稱：伊
      和戊○○於當日擔任巡邏勤務，勤務中心以無線電通知彼
      等去博愛路一九一巷口處理糾紛，彼等過去後就看到告訴
      人與被告，報案人是告訴人，彼等過去瞭解狀況，由伊和
      告訴人對談，戊○○負責被告部分，告訴人說被告堵她，
      不讓她回家等語。證人戊○○警員則於本院審理時證稱：
      被告有對伊說他們感情的事情，他說他付出了很多的感情
      ，所以他放不下，後來伊和徐子健先讓女方回家，而即使
      女方已經回家了，被告還是有一直想在那邊等的意思，伊
      和徐子健勸導被告，與之溝通約半小時後，被告才離開，
      伊和徐子健等被告離去後才離開等語。證人徐子健警員並
      將上開處理情形記載於臺北市政府警察局中正第二分局員
      警工作登記簿內容中。是依證人證述之現場處理情況觀之
      ，告訴人於第一時間即告知警員被告阻止其返家，被告對
      告訴人之指控並未為辯解，僅告以係因對於與告訴人間之
      男女感情無法釋懷，而於告訴人返家後，被告仍遲遲不欲
      離去，故可推知其於警方未至現場之前，伊應有告訴人所
      指訴不欲讓其返家之行為，否則告訴人實不需報警處理，
      大可自行返家。而告訴人若欲返回家中，必會通過臺北市
      ○○路一九一巷巷口，此乃告訴人返家必經之路，為告訴
      人於本院審理時證述在卷，是被告於該處守候，於告訴人
      欲返家時，以雙手將其推出巷口阻止其返家，其有以強暴
      方式妨害告訴人行使其回家之權利，亦甚明確。
五、核被告於九十六年九月八日所為，係犯刑法第三百零四條第
    一項以強暴、脅迫妨害人行使權利之強制罪，及同法第三百
    零五條恐嚇危害安全罪。被告於九十六年九月十五日所為，
    係犯刑法第三百零四條第一項以強暴妨害人行使權利之強制
    罪。被告於九十六年九月八日，以強暴、脅迫妨害丁○○、
    告訴人行使權利之強制及恐嚇危害安全之行為，係基於同一
    犯罪故意，而實行一個接續之犯罪行為而觸犯同一或數罪名
    ，為想像競合犯，應依刑法第五十五條規定，從一重以一個
    強制罪處斷。被告於九十六年九月八日、同年月十五日所為
    二次犯行，犯意各別、行為互殊，應予分論併罰。爰審酌被
    告僅因感情失利，即無視告訴人意願，除恣意騷擾告訴人外
    ，並敵視告訴人友人，而為本案犯行，惡性重大，且於犯後
    不思悔悟，反而飾詞卸責，犯後態度不佳，另被告於九十四
    年十一月、十二月間，因感情糾紛，觸犯妨害電腦使用、恐
    嚇等罪，經臺灣臺東地方法院以九十五年度易字第一五二號
    判決各判處有期徒刑六月、四月，應執行有期徒刑九月，經
    檢察官提起上訴後，臺灣高等法院花蓮分院以九十五年度上
    訴字第三一０號判決駁回上訴，惟併予宣告緩刑三年，甫於
    九十六年三月十五日確定，此有上開判決、臺灣高等法院被
    告前案紀錄表等件附卷可證，被告原應知所警惕，詎其仍再
    犯下本案，亦彰顯其思想偏差及目無法紀之程度，兼衡被告
    品行、智識程度、犯罪手段、目的等一切情狀，分別量處如
    主文所示之刑，並定其應執行刑。
據上論斷，應依刑事訴訟法第二百八十四條之一、第二百九十九
條第一項前段，刑法第三百零四條第一項、第三百零五條、第五
十五條、第五十一條第五款，刑法施行法第一條之一第一項、第
二項前段，判決如主文。
本案經檢察官王志超到庭執行職務。
中    華    民    國    97    年    5     月    14    日
                    刑事第一庭  法  官  劉素如
上正本證明與原本無異。
如不服本判決，應於判決送達後10日內向本院提出上訴狀 (應抄
附繕本)。
                                書記官  陳育君
中    華    民    國    97    年    5     月    14    日
附錄本案論罪法條：
中華民國刑法第304 條
以強暴、脅迫使人行無義務之事或妨害人行使權利者，處3 年以
下有期徒刑、拘役或3 百元以下罰金。
前項之未遂犯罰之。
中華民國刑法第305 條
以加害生命、身體、自由、名譽、財產之事，恐嚇他人致生危害
於安全者，處2 年以下有期徒刑、拘役或3 百元以下罰金。


司法院資訊處製作；財團法人民間司法改革基金會備份。
